【裁判字號】    98,重訴,47
【裁判日期】    980930
【裁判案由】    清償借款
【裁判全文】
臺灣苗栗地方法院民事判決              98年度重訴字第47號
原      告  彰化商業銀行股份有限公司
法定代理人  戊○○
訴訟代理人  乙○○
被      告  宥信建設有限公司
兼法定代理
人          己○○
上  一  人
訴訟代理人  甲○○
被      告  丙○○
                      巷2號
            丁○○
                      巷6號
上列當事人間請求清償借款事件，本院於民國98年9 月29日言詞
辯論終結，判決如下：
    主  文
被告應連帶給付原告新臺幣壹仟壹佰玖拾玖萬玖仟肆佰貳拾陸元
，及自民國九十八年六月十三日起至清償日止，按年利率百分之
一點八八計算之利息，暨自民國九十八年六月十三日起至清償日
止，逾期在六個月以內部分，按上開利率百分之十，超過六個月
以上部分，按上開利率百分之二十計算之違約金。
訴訟費用由被告連帶負擔。
    事  實
一、原告起訴主張：被告宥信建設有限公司（下稱宥信公司）邀
    同被告己○○、丙○○、丁○○擔任連帶保證人，與原告簽
    訂保證書及授信約定書，約定就被告宥信公司現在及將來對
    於原告所負之一切債務於新台幣（下同）1,900 萬元之額度
    內，被告己○○、丙○○、丁○○願與被告宥信公司負連帶
    清償責任。嗣於民國96年6 月12日，被告宥信公司再邀被告
    己○○、丙○○、丁○○擔任連帶保證人，向原告借款新臺
    幣（下同）1,200 萬元，約定借款期間自98年6 月12日起至
    98年6 月12日止，分24期按月繳付利息，借款利率依中華郵
    政股份有限公司牌告1 年定期儲金機動利率加年利率0.83％
    計算，借款利率為1.88％，並機動調整之；倘未依約還本或
    繳納利息時，除按上開利率計算遲延利息外，並加計逾期在
    6 個月以內者，按上開利率10％，超過6 個月以上者，按上
    開利率20％計算之違約金。詎被告宥信公司於98年6 月12日
    清償期屆至時，未依約清償，尚欠本金11,999,426元，及自
    98年6 月13日起至清償日止，按年利率1.88％計算之利息，
    暨自98年6 月13日起至清償日止，逾期在6 個月以內者，按
    上開利率10％，超過6 個月以上者，按上開利率20％計算之
    違約金未清償。而被告己○○、丙○○、丁○○為上開借款
    之連帶保證人，依約應與被告宥信公司負連帶清償之責任，
    為此爰依消費借貸、連帶保證之法律關係，請求被告等人連
    帶給付如主文第1 項所示之借款及利息、違約金。並聲明：
    如主文第1 項所示。
二、被告宥信公司辯稱：希望與原告和解。且當初借貸時，並無
    約定要還本金云云。並聲明：原告之訴駁回。
三、被告己○○抗辯：借貸時被告宥信公司已提供足額之擔保品
    ，絕對足以清償本件債務云云。並聲明：原告之訴駁回。
四、被告丙○○辯以：當初伊僅提供土地融資，對於原告之請求
    沒有意見等語。並聲明：原告之訴駁回。
五、被告丁○○則以：伊係一時陷於錯誤才擔任連帶保證人，並
    非完全出於自願。且本件借貸已有超額擔保品，原告應先拍
    賣抵押物求償方屬合理云云置辯。並聲明：原告之訴駁回。
    理  由
一、按不變更訴訟標的，而補充或更正事實上或法律上之陳述者
    ，非為訴之變更或追加；民事訴訟法第256 條定有明文。本
    件原告原起訴請求被告應連帶給付自98年6 月12日起至清償
    日止，按年息1.88％計算之利息；嗣於本院98年9 月29日言
    詞辯論時，當庭陳明變更利息起算日為98年6 月13日（卷第
    55頁），核為更正法律上之陳述，與上開法條規定相符，應
    予准許，合先敘明。
二、本院為行集中審理協同兩造協議並簡化爭點整理如下：
（一）不爭執事項：
    (1)被告宥信公司於96年6 月12日向原告借得1,200 萬元，由
      被告己○○、丙○○、丁○○擔任連帶保證人，約定借款
      期間自96年6 月12日起至98年6 月12日止，兩造定有借據
      1 份。
    (2)被告宥信公司迄今尚欠本金11,999,426元，及自98年6 月
      13日起至清償日止之利息、違約金未清償。
（二）爭執事項：
      被告己○○、丙○○、丁○○是否應與被告宥信公司負連
      帶清償之責任？
三、爭點：被告己○○、丙○○、丁○○是否應與被告宥信公司
    負連帶清償之責任？
（一）經查，原告主張之前開事實，業據其提出與所述相符之借
      據、保證書、授信約定書、放款戶查詢表等件為證（卷第
      16至31、57頁），且為被告宥信公司、己○○、丙○○所
      不爭執，渠等亦對於本件爭點均表無意見而未為爭執在卷
      （卷第56頁），已堪認原告之主張為真實。被告張正賢雖
      辯稱其非出於自願而擔任連帶保證人云云，然其業已坦承
      非受原告之強迫而簽訂系爭借據、授信約定書、保證書乙
      節明確（卷第55頁），且復未能舉證證明其確有陷於錯誤
      或非出於自由意識而簽訂上開契約之事實，徒空言否認，
      顯屬臨訟飾詞，毫不足採。故被告己○○、丙○○、丁○○均為本件借款之連帶保證人無疑。
（二）按稱消費借貸者，謂當事人一方移轉金錢或其他代替物之
      所有權於他方，而約定他方以種類、品質、數量相同之物
      返還之契約；又稱保證者，謂當事人約定，一方於他方之
      債務人不履行債務時，由其代負履行責任之契約；民法第
      474 條第1 項及第739 條分別定有明文。又保證債務之所
      謂連帶，係指保證人與主債務人負同一債務，對於債權人
      各負全部給付之責任者而言，此就民法第272 條第1 項規
      定連帶債務之文義參照觀之甚明（最高法院45年台上字第
      1426號判例可資參照）。再連帶債務之債權人，依同法第
      273 條第1 項規定，得對債務人中之一人或數人或其全體
      ，同時或先後請求全部或一部之給付。揆諸前揭說明，擔
      任本件債務之連帶保證人即被告己○○、丙○○、丁○○
      與主債務人即被告宥信公司，即負同一清償責任。從而，
      原告本於消費借貸及連帶保證之法律關係，請求被告等人
      連帶給付如主文第1 項所示之借款及利息、違約金，為有
      理由，應予准許。
四、據上論結，本件原告之訴為有理由，依民事訴訟法第85條第
    2 項，判決如主文。
中    華    民    國    98    年    9     月    30    日
                  民事庭法  官  黃怡玲
以上正本係照原本作成。
如對本判決不服，須於判決送達後20日內向本院提出上訴狀（須
附繕本）。
                        書記官  孫銘宏
中    華    民    國    98    年    9     月    30    日

司法院資訊處製作；財團法人民間司法改革基金會備份。
